【裁判字號】    92,交抗,488
【裁判日期】    920530
【裁判案由】    違反道路交通管理處罰條例
【裁判全文】
臺灣高等法院交通事件裁定                        九十二年度交抗字第四八八號
    抗告人  甲○○
右抗告人因違反道路交通管理處罰條例案件，不服台灣桃園地方法院中華民國九十二
年四月二十四日裁定（九十二年度交聲字第五二號），提起抗告，本院裁定如左：
    主  文
抗告駁回。
    理  由
一、原裁定意旨略以：
（一）原處分機關以：異議人即受處分人甲○○於民國（下同）九十一年十一月二十
      七日十五時二十三分許，駕駛車牌號碼ＸＵ─七二一號營業貨櫃曳引車，行經
      國道二號東十七公里處，時速五十三公里，未達最低速限，依道路交通管理處
      罰條例第三十三條第一項規定處罰異議人新臺幣（下同）三千元，並記違規點
      數一點。
（二）聲明異議意旨略以：受處分人甲○○於九十一年十一月二十七日駕駛上開貨櫃
      曳引車，行經上開路段，因十七公里約前六至七百公尺處，地上有散落物，因
      此減速行駛，加上所駕駛之車輛係載重車，加速不易，以及內側小客車又頻頻
      超車，致使加速困難又危險，適有一部小客車與之打招呼，告以車頭後輪左邊
      胎壓不足，且前方路肩有一部拖車正接受警方臨檢，車道狹窄，因安全考量，
      所以加速更加緩慢，因而測得當時之時速僅有五十三公里等語。
（三）按「汽車行駛於高速公路或設站管制之道路，而不遵管制之規定者，處汽車駕
      駛人新台幣三千元以上六千元以下罰鍰。」、「汽車駕駛人有左列各款所列條
      款之一者，除依原條款處罰鍰外，並予記點：一有第三十三條、．．．各記違
      規點數一點。」，道路交通管理處罰條例第三十三條第一項、第六十三條第一
      項第一款定有明文。又按「汽車行駛高速公路，應依速限標誌指示。但遇有濃
      霧、濃煙、強風、大雨或其他特殊狀況，致能見度甚低時，其時速應低於四十
      公里或暫停路肩。在高速公路上執行任務之救護車、消防車、警備車、工程車
      及救濟車，其行車速率不受前項規定之限制，但應依規定裝置明顯警示標識。
      」，高速公路交通管制規則第五條定有明文。復按「行車前應注意之事項，依
      左列規定：一方向盤、煞車、輪胎、燈光、雨刷、喇叭、照後鏡等須詳細檢查
      確實有效。」，道路交通安全規則第八十九條第一款亦有明定。
（四）訊據異議人固坦承其駕駛上開營業曳引車行經違規地點時，時速五十三公里，
      以及本件違規路段之最低速限為六十公里／時等情不諱，惟辯稱：當時右輪左
      邊胎壓不夠，加上道路上有散落物云云。惟質之證人熊志明結證稱：當時伊本
      來在東向十六公里處測速，本來車流很正常，但後來發現一台大貨車後面塞了
      一堆車子，伊就用雷射槍測他的速度，並將他攔下，大貨車前並沒有障礙物，
      也沒有掉落之木棍，但有一個輪胎的胎壓不足，應是胎壓不足造成速度不夠等
      語，異議人亦自承其所駕駛之上開車輛，確有一輪胎胎壓不足之情況，核與證
      人所述相符，是堪信證人所證述之情節，真實而可採。況查執行交通整理勤務
      警員舉發違反道路交通管理處罰條例所列之違規事實，本質上為行政處分，係
      公務員基於職務上之權力，依法就特定之具體事件所為之具有公法上效果之單
      方面行政行為，基於公務員為公法上行為具有公信力之原則，該行政處分行為
      當可被推定為真正，其據以依法處分之事實認定亦為正確無誤。證人熊志明當
      時不過是正好被安排至該處執勤，其與異議人間復無宿怨，亦當無故意為不利
      異議人判定之必要。綜合上述，本院認為證人熊志明之證詞，可以採信，其所
      為之取締於法應無不合。異議人行車前未確實檢查車輛之輪胎，因輪胎胎壓不
      足，造成行車未達最低速限，影響高速公路之車流，原處分機關依據上開規定
      裁處三千元之罰鍰，並依法記違規點數一點，核無違誤，本件異議人之異議為
      無理由，應予駁回。
二、抗告意旨略以：
（一）受處分人駕車行經上述地點，確實有散落物在慢車道上，因此行經之車輛都減
      速，等通過後才加速離開。
（二）小客車及空貨車加速快，時間短，受處分人是載重車，加速慢，時間長，確實
      是通過散落物之地點要減速，然後再從新加速，當時情形要讓載重車加速到時
      速五十三公里左右要六十秒的時間，路程大約要一公里以上。
（三）受處分人是在加速中，適在內線看到有一小客車駕駛，向我按喇叭，受處分人
      覺得情況有異，經驗直覺，受處分人即將頭伸出窗外往後看才發覺左前輪有一
      輪可能胎壓不足，但這是經過散落物後約一公里的事情，並不是因胎壓而影響
      車速。
（四）執勤員警要測速也需要時間跟長度，等測到時速時，再加上受處分人經過散落
      物地點至少有一公里以上，當時情形，以目視當然看不到有散落物，要受處分
      人提出證物，無非強人所難云云。
三、經查：抗告人即受處分人坦承其駕駛上開營業曳引車行經違規地點時，時速五十
    三公里，以及本件違規路段之最低速限為六十公里／時等情不諱，雖其辯稱係因
    當時道路上有散落物，為避開散落物才減速，又輪胎胎壓不足係因散落物所致云
    云，惟證人即本案舉發員警熊志明於原審證稱：當時我本來在東向十六測速，本
    來車流很正常，但後來發現那台大貨車後面塞了一堆車子，我就用雷射槍測他的
    速度，並將他攔下。大貨車前並沒有障礙物，也沒有掉落之木棍，但有一個輪胎
    的胎壓不足，應是胎壓不足造成速度不夠等語，且受處分人亦自承其所駕駛之上
    開車輛，確有一輪胎壓不足之情況，核與證人所述相符，雖受處分人辯稱係因道
    路上有散落物，為閃避散落物而減速，胎壓不足係散落物所致等語。然證人熊志
    明於原審已證稱：「通常我們在執勤時，如果路面有障礙物，勤務中心會通報，
    但那天的那段時間都沒有這樣的通報。」，足見受處分人所辯道路上有散落物乙
    節，無非避就之詞。本件受處分人有前開違規行為應可認定。原處分機關據以援
    引道路交通管理處罰條例第三十三條第一項規定，裁處罰鍰新台幣三千元，並記
    違規點數一點，於法並無不合，原審因認受處分人異議，顯屬無據，而依道路交
    通案件處理辦法第十九條，裁定駁回，核無不合。受處分人抗告意旨猶執前詞否
    認違規，而指摘原裁定不當，為無理由，應予駁回。
三、據上論結，應依道路交通案件處理辦法第二十六條，刑事訴訟法第四百十二條，
    裁定如主文。
中      華      民      國    九十二    年      五      月     三十     日
                              台灣高等法院交通法庭
                                  審判長法  官  楊  照  男
                                        法  官  王  詠  寰
                                        法  官  陳  炳  彰
右正本證明與原本無異。
不得再抗告。
                                        書記官  沈  秀  容
中      華      民      國    九十二    年      六      月      五      日


司法院資訊處製作；財團法人民間司法改革基金會備份。
